臺灣高等法院高雄分院民事裁定　　　　　　100年度上字第7號
上　訴　人　張勝雄
被 上 訴人　屏東縣三地門鄉公所
法定代理人　潘勝富
訴訟代理人　林榮和律師
上列當事人間請求請求給付報酬等事件，上訴人於本院為訴之追
加，本院裁定如下：
    主  文
追加之訴駁回。
追加之訴訴訟費用由上訴人負擔。
      理  由
一、被上訴人之法定代理人原為曾智勇，於本院審理中變更為潘
    勝富，經其具狀承受訴訟，並無不合，應予准許。
二、按在第二審為訴之變更或追加，除合於民事訴訟法第255 條
    第1 項第2 款至第6 款之情形外，非經他造同意，不得為之
    ，此觀同法第446 條第1 項規定自明。
三、上訴人原訴主張: 民國95年7 月20日上午，在被上訴人之鄉
    長室，被上訴人之鄉長包水生代表被上訴人與馥園公司設計
    工程有限公司（下稱馥園公司）之董事長即上訴人成立口頭
    契約，即被上訴人委由馥園公司進行「屏東縣高屏溪支流隘
    寮溪三地門鄉段疏濬工程計畫」之規劃案（下稱系爭規劃案
    ）。馥園公司於同年8 月3 日依約完成系爭規劃案，被上訴
    人雖未與馥園公司約定報酬，然依民法第547 條之規定，參
    照相類工程設計規劃之報酬數額，被上訴人應給付報酬新台
    幣（下同）430 萬元。馥園公司於98年12月28日將對被上訴
    人之系爭報酬請求權讓與上訴人。爰依有償委任契約報酬請
    求權及債權讓與之法律關係，請求被上訴人給付430 萬元本
    息。
四、上訴人於本院言詞辯論期日，追加主張: 如欠缺有效契約為
    請求依據，則被上訴人取得上訴人提供系爭規劃案之勞務，
    無法律上原因而受利益，依不當得利之法律關係，請求被上
    訴人如數給付上開金額云云。
五、按民事訴訟法第255 條第1 項第2 款所謂請求之基礎事實同
    一，係指變更或追加之訴與原訴之主要爭點有其共同性，各
    請求利益之主張在社會生活上可認為同一或關連，而就原請
    求之訴訟及證據資料，於審理繼續進行在相當程度範圍內具
    有同一性或一體性，得期待於後請求之審理中予以利用，俾
    先後兩請求在同一程序中得加以解決而言。經查，上訴人於
    本院言詞辯論期日始追加依不當得利之法律關係請求，其所
    追加之法律關係，與原訴主張之有償委任契約報酬請求權之
    法律關係，主要爭點並無共同性，原審及本院所調查證據資
    料均著重於系爭規劃案契約成立與否，而追加不當得利之法
    律關係，其爭點及證據則應著重於被上訴人是否因而受有利
    益，若受有利益，利益為若干等，故兩者請求之基礎事實非
    同一。上訴人所追加之訴不符合民事訴訟法第255 條第1 項
    第2 款至第6 款之情形，被上訴人已表明不同意上訴人之追
    加( 本院卷第223 頁），依上開說明，自應認上訴人追加之
    訴為不合法。
六、據上論結，依民事訴訟法第463 條、第249 條第1 項第6款
    、第95條、第78條，裁定如主文。
中    華    民    國   100    年    4     月    26    日
                            民事第五庭
                                審判長法官  簡色嬌
                                法      官  黃科瑜
                                法      官  陳真真
以上正本證明與原本無異。
如不服本裁定應於送達後10日內向本院提出抗告狀（並按他造當
事人之人數附繕本），並繳納抗告費新臺幣1,000 元。
中    華    民    國   100    年    4     月    26    日
                                書  記  官  劉金萍